【裁判字號】    97,交聲,695
【裁判日期】    970530
【裁判案由】    聲明異議
【裁判全文】
臺灣彰化地方法院交通事件裁定        97年度交聲字第695 號
移送機關即
原處分機關  交通部公路總局臺中區監理所彰化監理站
異  議  人
即受處分人  甲○○
上列受處分人因違反道路交通管理處罰條例案件，對於交通部公
路總局臺中區監理所彰化監理站中華民國95年11月22日所為之處
分（原處分案號：彰監四字第裁64-ZCA094448號）聲明異議，本
院裁定如下：
    主      文
異議駁回。
    理      由
一、按受處分人不服道路交通管理處罰條例第8 條所定主管機關
    所為之處罰者，得於接到裁決書之翌日起20日內，向管轄地
    方法院聲明異議，道路交通管理處罰條例第87條第1 項定有
    明文。又交通法庭認聲明異議不合法律上之程式，且無從補
    正者，應以裁定駁回之；依道路交通管理處罰條例第87條規
    定向管轄法院聲明異議之期間，自裁決送達之翌日起算，並
    得依法扣除在途期間；交通法庭認聲明異議不合法律上之程
    式，且無從補正，或其異議權已喪失者，應以裁定駁回之，
    道路交通案件處理辦法第12條、第18條亦分別訂有明文。另
    道路交通異議案件，當事人非居住於處罰機關所在之鄉、鎮
    、市，但居住於受理聲明異議案件法院之管轄區域者，依法
    院訴訟當事人在途期間標準第4 條之規定，應依同標準第 2
    條第1 款中之地方法院在途期間欄所載日數，扣除在途期間
    。
二、次按處理違反道路交通管理事件，有關文書送達之程序，依
    行政程序法之規定。送達，於應受送達人之住居所、事務所
    或營業所為之。於應送達處所不獲會晤應受送達人時，得將
    文書付與有辨別事理能力之同居人、受僱人或應送達處所之
    接收郵件人員。送達，不能依前2 條規定為之者，得將文書
    寄存送達地之地方自治或警察機關，並作送達通知書2 份，
    1 份黏貼於應受送達人住居所、事務所、營業所或其就業處
    所門首，另1 份交由鄰居轉交或置於該送達處所信箱或其他
    適當位置，以為送達。前項情形，由郵政機關為送達者，得
    將文書寄存於送達地之郵政機關。寄存機關自收受寄存文書
    之日起，應保存3 個月。法院受理有關交通事件，準用刑事
    訴訟法之規定。送達文書，除本章有特別規定外，準用民事
    訴訟法之規定。寄存送達，自寄存之日起，經10日發生效力
    。違反道路交通管理事件統一裁罰基準及處理細則第5 條、
    行政程序法第72條第1 項前段、第73條第1 項、第74條，道
    路交通管理處罰條例第89條、刑事訴訟法第62條、民事訴訟
    法第138 條第2 項亦分別載有明文。
三、聲明異議意旨略以：異議人即受處分人甲○○對於駕駛車號
    8925-LQ 號自用小貨車，於民國（下同）95年2 月27日晚上
    11時8 分，行經國道1 號南下172 公里處，有「在高速公路
    超速行駛」之違規事實，及因違規被處以罰鍰處分並無異議
    ，然表示未繳交罰鍰一節，係因伊未收受前開違規之舉發通
    知單之緣故，且原舉發機關以寄存送達之方式為送達，不符
    情理，爰依法聲明異議等語。
四、經查：
（一）本件受處分人甲○○之戶籍登記地址係自94年2 月5 日起
      迄今，均為「彰化縣彰化市○○里○○路○ 段539 巷43弄
      9 號」，有個人基本資料查詢結果1 紙附卷可據（見本院
      97年度交聲字第695 號卷第13頁），堪認原舉發機關即國
      道公路警察局第三警察隊泰安分隊因受處分人之違規行為
      ，掣開內政部警政署國道公路警察局公警局交字第ZCA094
      448 號舉發違反道路交通管理事件通知單後（見本院97年
      度交聲字第695 號卷第10頁），向受處分人之前開地址所
      為之送達行為，並無不法，又原處分機關即交通部公路總
      局臺中區監理所彰化監理站依法裁決後，向受處分人之前
      開地址所為之送達行為，亦無不法，惟原處分機關經交由
      郵政機關向受處分人位於「彰化縣彰化市○○里○○路○
      段539 巷43弄9 號」之住所地為送達後，因未獲會晤應受
      送達人本人，亦無受領文書之同居人、受僱人或應受送達
      處分接收郵件人員，已將該送達文書自95年11月29日起寄
      存於彰化中央路郵局，並作送達通知書2 份，1 份黏貼於
      應受送達人住居所門首，1 份置於於該受送達處所信箱或
      其他適當位置，以為送達，此有原處分機關之送達證書影
      本1 份在卷足憑（見本院97年度交聲字第695 號卷第8 頁
      ），堪認本件裁決書業已符合行政程序法第74條規定，為
      寄存送達，縱令受處分人並未前往領取該通知書，仍自寄
      存之日起，經10日發生效力，受處分人如對是項裁決不服
      欲提起異議，依照首開說明，應自送達生效之翌日即95年
      12 月10 日起算20日，至95年12月29日止為之。
（二）另因本件受處分人之住所為彰化縣彰化市○○里○○路○
      段539 巷43弄9 號，依照道路交通案件處理辦法第12條及
      法院訴訟當事人在途期間標準第4 條之規定，其在途期間
      為2 日，應加計之。從而受處分人至遲應於95年12月31日
      （該日為星期日，翌日為國定假日，故應順延至96年1 月
      2 日）以前，向原處分機關提出異議，始為合法。然受處
      分人卻遲至97年5 月16日始向彰化監理站提出異議書狀，
      此有蓋有彰化監理站公文收文專用章之聲明異議狀1 份存
      卷可考（見本院97年度交聲字第695 號卷第3 頁），顯已
      逾20日之異議期間，是受處分人之聲明異議顯然不合法律
      上程式，且無從補正，核諸前揭說明，自應予以駁回。
五、據上論斷，應依道路交通案件處理辦法第18條前段，裁定如
    主文。
中    華    民    國    97    年    5     月    30    日
                            交通法庭  法  官  林秉暉
以上正本證明與原本無異。
如不服本裁定，應於裁定送達後5日內向本院提出抗告狀（須附
繕本）。
中    華    民    國    97    年    6     月    5     日
                                      書記官 梁高賓


司法院資訊處製作；財團法人民間司法改革基金會備份。
